臺灣桃園地方法院刑事判決　　　　　　　 96年度訴字第445號
公　訴　人　臺灣桃園地方法院檢察署檢察官
被　　　告　鄭秀卿
　　　　　　　　　　號
選任辯護人　王治魯律師
上列被告因偽造有價證券等案件，經檢察官提起公訴（96年度偵
字第266 號），本院判決如下：
    主    文
鄭秀卿意圖供行使之用，而偽造有價證券，處有期徒刑壹年捌月
，緩刑肆年。扣案之票號０一二二六六號、發票人「乙○○」、
發票日民國八十九年一月二十日、到期日八十九年十二月五日、
票面金額新臺幣柒拾參萬元之本票壹張沒收。
    事    實
一、鄭秀卿自民國88年間起陸續向甲○○○借貸，並簽發自己名
    義之本票3 紙交予甲○○○收執為借款之憑據，至89年1 月
    20日2 人結算後，鄭秀卿尚積欠新臺幣（下同）730,000 元
    債務，鄭秀卿明知未得其子乙○○之授權，猶意圖供行使之
    用，並意圖為自己不法之所有，於89年1 月20日，在其位於
    桃園縣大園鄉○○村○○街30號住處，於票號012266號之空
    白本票上，填寫票面金額730,000 元、發票日89年1 月20日
    、到期日89年12月5 日，及在發票人欄上盜用陳正信前所交
    由其保管之印章按捺「陳正信」之印文，偽造有價證券1紙
    ，後交予甲○○○為擔保而行使，並換回其前所簽發之本票
    3 紙。嗣鄭秀卿拒絕清償借款，甲○○○持前開本票聲請本
    票裁定，而乙○○獲知前情後，以其未簽發且未授權其母鄭
    秀卿簽發前揭本票為由提起確認本票債權不存在之訴，甲○
    ○○始知受騙。
二、案經甲○○○告發臺灣桃園地方法院檢察署檢察官偵查起訴
    。
    理    由
一、證據能力方面：
（一）按被告以外之人於審判外之言詞或書面陳述，除法律有規
      定者外，不得作為證據；又被告以外之人於審判外之陳述
      ，雖不符刑事訴訟法第159 條之1 至第159 條之4 之規定
      ，而經當事人於審判程序同意作為證據，法院審酌該言詞
      陳述或書面陳述作成時之情況，認為適當者，亦得為證據
      。當事人、代理人或辯護人於法院調查證據時，知有第
      159 條第1 項不得為證據之情形，而未於言詞辯論終結前
      聲明異議者，視為有前項之同意，刑事訴訟法第159 條第
      1 項、第159 條之5 分別定有明文。
（二）證人甲○○○、證人乙○○等人於檢察官偵查中所為之陳
      述，固均係被告以外之人於審判外所為之言詞陳述，然被
      告及其辯護人於本院準備程序中已表示對上開證據之證據
      能力不爭執（見本院96年3 月5 日準備程序筆錄），且經
      本院於審判期日就上開證言逐一提示並告以要旨，被告及
      其辯護人就此部分證據之證據能力亦均未聲明異議，本院
      審酌上開證人證詞作成時之情況，並無違法取供情形或其
      他程序上之瑕疵，認為以之為證據尚屬適當，依刑事訴訟
      法第159 條之5 之規定，即具證據能力，合先敘明。
二、上揭事實，迭據被告鄭秀卿於檢察官偵查及本院審理時中坦
    承不諱，核與證人甲○○○、證人乙○○於檢察官偵查中證
    述情節相符，並有偽造之本票1 紙在卷可佐。本件事證明確
    ，被告犯行堪予認定，自應依法論科。
三、論罪科刑：
（一）按行為後法律有變更者，適用行為時之法律。但行為後之
      法律有利於行為人者，適用最有利於行為人之法律，刑法
      第2 條第1 項定有明文，此條規定乃與刑法第1 條罪刑法
      定主義契合，而貫徹法律禁止溯及既往原則，係規範行為
      後法律變更所生新舊法律比較適用之準據法，是刑法第2
      條本身雖經修正，但刑法第2 條既屬適用法律之準據法，
      本身尚無比較新舊法之問題，應一律適用裁判時之現行刑
      法第2 條規定以決定適用之刑罰法律，先予辨明。又以本
      次刑法修正之比較新舊法，應就罪刑有關之共犯、未遂犯
      、想像競合犯、牽連犯、連續犯、結合犯，以及累犯加重
      、自首減輕暨其他法定加減原因（如身分加減）與加減例
      等一切情形，綜其全部罪刑之結果而為比較。又犯罪在新
      法施行前，新法施行後緩刑之宣告，逕依新法第74條之規
      定，無庸為新舊法之比較。且從刑附屬於主刑，除法律有
      特別規定者外，依主刑所適用之法律（最高法院95年5 月
      23日95年度第8 次刑庭會議決議可資參照）。又行為後刑
      法條文經修正，若僅為條文修正、實務見解明文化之修正
      ，非法律變更，無有利、不利情形，應適用裁判時法（參
      照最高法院95年11月7 日95年度第21次刑庭會議決議）。
      經查，被告行為時之刑法第33條第5 款原規定：「罰金：
      1 元以上」；而95年7 月1 日修正公布施行之刑法33條第
      5 款則規定：「罰金：新臺幣1,000 元以上，以百元計算
      之」，業將科處罰金之最低額提高至新臺幣1,000 以上，
      修正前之規定顯對於行為人較為有利。故綜合全部罪刑之
      結果而為比較，並參諸前揭最高法院決議及修正後刑法第
      2 條第1 項前段、後段規定之從舊從輕原則，自應適用被
      告行為時即修正前之法律。
（二）按行使偽造有價證券以使人交付財物，如果所交付者即係
      該證券本身之價值，則其詐欺取財仍屬行使偽券之行為，
      不另成立詐欺罪名（參照最高法院25年上字第1814號判例
      意旨），以偽造之有價證券供作擔保或作為新債清償而借
      款，則其借款行為，為行使有價證券以外之另一行為，其
      間有方法結果關係，應論以詐欺罪之牽連犯者。係指以偽
      造之有價證券供作擔保或作為新債清償，而有再借款之行
      為，始足當之（最高法院89年度臺上字第280 號判決意旨
      參照）。被告鄭秀卿與甲○○○結算其前所積欠之借款數
      額後，交付偽造之前開本票而取回其前所簽發之票據，被
      告鄭秀卿僅有單純行使偽造票據之行為，並無另行借款之
      行為，是核被告鄭秀卿所為，係犯行為時刑法第201 條第
      1 項之偽造有價證券罪。被告盜蓋印章而盜用印文之行為
      ，為偽造有價證券之部分行為；其偽造有價證券後持以行
      使，行使偽造有價證券之低度行為亦為偽造有價證券之高
      度行為所吸收，均不另論罪。查被告前未曾受任何科刑之
      宣告，素行尚佳，有臺灣高等法院被告全國前案紀錄表在
      卷可參，其為使債權人甲○○○有所憑據，一時失慮偽造
      前開本票以為擔保而誤觸刑章，後已與甲○○○和解，清
      償所積欠之債務，犯罪所造成之損害非鉅，犯罪情節尚非
      重大，而本罪法定刑為3 年以上有期徒刑，與其犯罪情節
      相較，實屬情輕法重，觀諸其前開犯罪情狀客觀上足以引
      起一般人之同情，顯有堪資憫恕之處，本院認即令處以法
      定最低刑度猶嫌過重，爰依修正後刑法第59條規定酌減其
      法定本刑（修正後刑法第59條之規定為法院酌減審認標準
      見解之明文化，非屬法律之變更，自應依刑法第2 條第1
      項之規定適用被告行為時即修正前刑法第59條之規定）。
      爰審酌被告僅國中畢業，教育程度不高，素行尚佳、所偽
      造之本票僅一，犯罪後坦承犯行，業已清償所欠債務，態
      度尚佳等一切情狀，量處如主文所示之刑，以示懲儆。末
      查，被告未曾受有期徒刑以上刑之宣告，如前所述，信其
      經此偵、審教訓後，應知所警惕，而無再犯之虞，且被害
      人甲○○○於本院審理中亦表示業與被告和解，不欲追究
      等情，本院因認對其所宣告之刑，以暫不執行為適當，爰
      依修正後刑法第74條第1 款規定，併宣告緩刑4 年，以勵
      自新。偽造之票號012266號、發票人「乙○○」、發票日
      89年1 月20日、到期日89年12月5 日、票面金額730,000
      元之本票1 張，業經被告於清償借款後自甲○○○處取回
      ，於本院審理時提出而經本院扣押在案（見本院96年3 月
      29日審理筆錄），前開本票既未滅失，爰依行為時刑法
      205 規定宣告沒收之。
據上論斷，應依刑事訴訟法第299 條第1 項前段，修正後刑法第
2 條第1 項前段、第59條、第74條第1 項第1 款，行為時刑法第
201 條第1 項、第205 條，刑法施行法第1 之1 條第1 項、第2
項前段，判決如主文。
本案經檢察官施宣旭到庭執行職務。
中　　華　　民　　國　　96　　年　　3 　　月　　30　　日
                  刑事第九庭審判長法  官  何信慶
                                  法　官  胡芷瑜
                                  法　官  何燕蓉
以上正本證明與原本無異。
如不服本判決，應於判決送達後10日內向本院提出上訴狀（應附
繕本）。
     　　　　　　　　　　　　　　 書記官　許弘樺
中　　華　　民　　國　　96　　年　　3 　　月　　30　　日
附錄本案論罪科刑法條：
中華民國刑法第201 條（有價證券之偽造變造與行使罪）
意圖供行使之用，而偽造、變造公債票、公司股票或其他有價證
券者，處3 年以上10年以下有期徒刑，得併科3 千元以下罰金。
行使偽造、變造之公債票、公司股票或其他有價證券，或意圖供
行使之用，而收集或交付於人者，處1 年以上7 年以下有期徒刑
，得併科3 千元以下罰金。
